【裁判字號】    90,訴,594
【裁判日期】    901129
【裁判案由】    業務侵占
【裁判全文】
臺灣基隆地方法院刑事判決                            九十年度訴字第五九四號
    公  訴  人  臺灣基隆地方法院檢察署檢察官
    被      告  乙○○
                甲○○
                丙○○
右列被告等因業務侵占案件，經檢察官提起公訴（九十年度偵字第三九０一號），本
院判決如左︰
    主  文
乙○○、甲○○意圖為自己不法之所有，而侵占對於業務上所持有之物，各處有期徒
刑參月，如易科罰金，均以參佰元折算壹日，均緩刑貳年。
丙○○意圖為第三人不法之所有，而侵占對於業務上所持有之物，累犯，處有期徒刑
肆月，如易科罰金，以參佰元折算壹日。
    事  實
一、丙○○曾因違反麻醉藥品管理條例案件，經本院於民國八十六年二月三日判處有
    期徒刑四月確定，於八十六年五月一日易科罰金執行完畢，詎仍不知悔改，與乙○○、甲○○二人均係台產實業股份有限公司︵以下簡稱台產公司︶預伴混凝土
    之司機，詎乙○○、甲○○二人竟分別意圖為自己不法之所有，乙○○於民國九
    十年七月十五日下午二時十分許，駕駛車號ＱＰ─９９３號預伴混凝土車，將業
    務上所持有原應載至臺北市○○路北都豐田保養廠新建工程之剩餘混凝土約三立
    方米，以每立方米新臺幣（下同）五百元之代價，載至基隆市○○路二五號旁之
    空地賣給需鋪設地平不知情之賴仁豐，並取得對價一千五百元；甲○○於同日下
    午二時二十七分許，駕駛車號ＱＶ─２０８號預伴混凝土車，將業務上所持有原
    應載運至臺北市○○路北都豐田保養廠新建工程之剩餘混凝土，以每立方米五百
    元之代價，載至基隆市○○路二五號旁工地賣給不知情之賴仁豐，取得對價一千
    元。丙○○則意圖為第三人不法之所有，於同日下午三時許，駕駛車號９Ｅ─５
    ６０號預伴混凝土車，將業務上所持有原應載至臺北市○○路社教館工地之剩餘
混凝土約０．５立方米，載至基隆市○○路二五號旁之空地卸載贈送予不知情賴
    仁豐。
二、案經基隆市警察局移送臺灣基隆地方法院檢察署檢察官偵查起訴。
    理  由
一、訊據被告乙○○、甲○○二人於警訊時及本院審理時坦承確實有將載運至臺北市
    ○○路北都豐田保養廠新建工程之剩餘混凝土載至基隆市○○路二五號工地賣給
    賴仁豐等情；被告丙○○則於警訊時及本院審理時坦承確實有將載運至臺北市○○路社教館工地之剩餘混凝土載至基隆市○○路二五號工地交付給賴仁豐等情不
    諱，惟被告乙○○、甲○○均辯稱：是北都豐田之工地因故喊停，因僅剩餘少數
    的混凝土，所以將餘料賣予賴仁豐，但不知此舉是屬於侵占行為... 」云云；被
    告丙○○則辯稱：「... 將混凝土餘料載回公司之途中，遇到賴仁豐，賴仁豐問
    我有無剩料要處理，我說已經剩餘不多，如果要時送他（賴仁豐）都沒有關係，
    ... 並未從賴仁豐或其他人手中取得對價，因為公司曾經派我去跟賴仁豐接洽混
    凝土廢料處理，所以我認為轉移料卸給他應該是廢料的處理... 」云云。經查，
    被告乙○○、甲○○二人分別於九十年七月十五日下午二時許，駕駛預拌混凝土
    車將混凝土餘料以每立方米五百元之代價賣給賴仁豐及被告丙○○於同日將混凝
    土餘料贈予賴仁豐之事實，業據證人丁○○即台產公司運輸組組長於警訊中證稱
    ：「於九十年七月十五日十四時十分許，在基隆市○○路二五號旁空地，首先發
    現員工乙○○將貨料卸於該處，再於九十年七月十五日十四時二十七分許員工甲○○同樣卸貨料於該處，另於九十年七月十五日十五時許發現員工丙○○同樣
    卸料於該處。... 他們利用公司送貨時間將貨料載運他處盜賣，其運輸工具皆為
    公司之預拌混凝車... 」等語；及證人即購買混凝土餘料之賴仁豐於警訊及偵查
    中證稱：「是被告各自主動來電聲稱有剩餘廢料要前來請我回收，我才告知工地
    地點，因台產公司曾於九十年六月二十六日與我接洽要回收十部剩餘廢料，所以
    這次才未查證... 第一部ＱＰ─９９３號車付給司機一千五百元，第二部ＱＮ─
    ２０８號車付給司機一千元... 第三部９Ｅ─５６０號車司機卸貨後自行離去，
    我未付錢... 」等語綦詳，互核相符，並有台產公司送貨單影本三紙在卷可憑。
    按上訴人受僱為某公司駕駛散裝水泥車，公司交付其所載運之水泥，即屬其業務
    上所持有之物，對於殘留車櫃中之水泥，不依公司作業之規定處理，而私自在外
    清理，據為己有，自屬業務上之侵占（最高法院六十八年處台上字第三六號判例
    要旨參照）。本件被告乙○○、丙○○、甲○○三人在台產公司擔任預拌混凝土
    車司機職務，負有依公司指示將混凝土載運指定工地並卸載混凝土於工地之職責
    ，而渠等所駕駛之預拌混凝土車內所載之混凝土縱未卸載完全，亦仍屬台產公司
    占有管領中之財產，非屬被告三人得自行處分之物，被告乙○○、甲○○二人將
    執行業務時持有之公司混凝土變賣換取現金，自屬意圖為自己不法之所有，而被
    告丙○○將載運持有之公司混凝土贈予處分予第三人賴仁豐，亦屬意圖為第三人
    不法之所有，被告前開所辯均不足採信，渠等業務侵占之事證明確，犯行已堪認
    定。
二、核被告乙○○、甲○○、丙○○所為，均係犯刑法第三百三十六條第二項之業務
    侵占罪。查被告丙○○前因違反麻醉藥品管理條例案件，經本院於民國八十六年
    二月三日判處有期徒刑四月確定，於八十六年五月一日易科罰金執行完畢，五年
    以內再犯本件有期徒刑以上之罪，為累犯，依刑法第四十七條規定加重其刑。又
    被告所犯業務侵占罪法定最低刑為有期徒刑六個月以上，而被告等人侵占之混凝
    土數量僅為三立方米至０．五立方米之間，被告乙○○、甲○○變賣所得為一千
    餘元，被告丙○○則係將剩餘混凝土無償贈予第三人，渠等所犯情節尚屬輕微，
    本院認為宣告法定最低處之刑即有期徒刑六月猶嫌過重，其犯罪之情狀給非全無
    可憫之處，依刑法第五十九條之規定分別減輕其刑。爰審酌被告犯罪之動機係貪
    圖小利、造成被害人台產公司之損失輕微及其犯罪後坦承犯行，並取得被害人台
    產公司之原諒等一切情狀，分別量處如主文所示之刑，以示懲儆，並均諭知易科
    罰金之折算標準。又被告乙○○、甲○○前均未曾受有期徒刑以上刑之宣告，有
    台灣高等法院被告全國前案紀錄表各一紙附卷可稽，其犯罪後已深知悔悟，本院
    認其經此教訓後，當知警惕，應無再犯之虞，因認其所宣告之刑，以暫不執行為
    適當，併予宣告緩刑二年，以勵自新。
據上論斷，應依刑事訴訟法第二百九十九條第一項前段，刑法第三百三十六條第二項
、第四十七條、第五十九條、第四十一條第一項前段、第七十四條第一款，罰金罰鍰
提高標準條例第一條前段、第二條，判決如主文。
本案經檢察官黃士元到庭執行職務。
中      華      民      國    九十      年     十一     月    二十九    日
                          臺灣基隆地方法院刑事第三庭
                                          法  官
對於本件判決如有不服，應於收受送達後十日內，向本院提出上訴書狀，上訴於臺灣
高等法院，並按他造當事人之人數附具繕本。
附錄論罪科刑法條
刑法第三百三十六條第二項
    對於業務上所持有之物，犯前條第一項之罪者，處六月以上五年以下有期徒刑，
    得併科三千元以下罰金。


司法院資訊處製作；財團法人民間司法改革基金會備份。
